【裁判字號】    96,上訴,5245
【裁判日期】    970130
【裁判案由】    毒品危害防制條例
【裁判全文】
臺灣高等法院刑事判決                96年度上訴字第5245號
上  訴  人  臺灣新竹地方法院檢察署檢察官
被      告  甲○○
                    （現於台灣新竹監獄執行中）
上列上訴人因被告違反毒品危害防制條例案件，不服臺灣新竹地
方法院96年度訴字第524號，中華民國96年10月31日第一審判決
（起訴案號：臺灣新竹地方法院檢察署96年度偵緝字第491號、
96年度毒偵字第1076號），提起上訴，本院判決如下：
    主  文
上訴駁回。
    事  實
一、甲○○前於民國87年間因施用毒品案件，經臺灣新竹地方法
    院以87年度毒聲字第323號裁定送勒戒處所觀察、勒戒後，
    認無繼續施用毒品之傾向，於87年8月11日停止戒治出所付
    保護管束，於87年8月23日保護管束期滿未經撤銷視同執行
    完畢，經臺灣新竹地方法院檢察署檢察官於87年8月21日以
    87年度偵字第3819號為不起訴處分確定；又於88年間因2犯
    施用毒品案件，經臺灣新竹地方法院以88年度毒聲字第159
    號裁定送勒戒處所觀察、勒戒後，認有繼續施用毒品之傾向
    ，嗣經臺灣新竹地方法院以88年度毒聲字第1102號裁定令入
    戒治處所施以強制戒治，嗣再經臺灣新竹地方法院於88年11
    月26日以88年度毒聲字第2445號裁定停止戒治出所付保護管
    束，於89年5月7日保護管束期滿，未經撤銷視同執行完畢；
    嗣復多次施用毒品經法院判處罪刑確定，最近1次構成累犯
    之前科，係於93年間因施用毒品案件，經臺灣新竹地方法院
    於94年3月14日以93年度易字第660號判處有期徒刑6月確定
    ，而於95年2月22日出監執行完畢。詎仍不知改過，明知海
    洛因、安非他命分別係業經公告，列為毒品危害防制條例第
    2條第2項第1、2款所列之第一、二級毒品，均不得非法持有
    、施用，其仍基於施用第一級毒品海洛因、第二級毒品安非
    他命之各別犯意，在96年4月16日6時40分許即為警採尿時回
    溯26小時內及96小時內之某2個時點，在不詳處所，施用第
    一級毒品海洛因及第二級毒品安非他命各1次，嗣甲○○於
    96年4月16日凌晨5時45分許駕駛車號JY-8223號汽車行經新
    竹縣竹東鎮○○路76號前時，因違規遭警臨檢，當場被查獲
    持有第一級毒品海洛因1小包（重量如主文所示），嗣經其
    同意採集尿液送驗後乃呈現第一級毒品海洛因及第二級毒品
    安非他命陽性反應，而發現上情。
二、案經新竹縣警察局竹東分局報請臺灣新竹地方法院檢察署檢
    察官偵查起訴。
    理  由
一、上揭犯罪事實，業據被告於原審及本院審理中坦承不諱，且
    查：
  (一)被告到案後同意為警採集之尿液（編號為69），經送請詮昕
    科技股份有限公司以氣相層析質譜儀法檢驗後，分別呈第一
    級毒品海洛因代謝後嗎啡及可待因、第二級毒品安非他命及
    甲基安非他命之陽性反應等情，有該公司96年4月27日報告
    編號00000000號濫用藥物尿液檢驗報告及代號姓名對照表各
    1紙在卷可稽（96年度偵字第2513號頁82、83），且被告於
    上開時地為警查扣之物，經送驗後確檢出第一級毒品海洛因
    成份，有法務部調查局96年6月1日調科壹字第09623048040
    號鑑定書1紙附卷可憑（重量如主文所示，見同偵查卷頁64
    ），是被告上開自白乃與事實相符，其施用毒品犯行堪予認
    定。
  (二)另按「犯毒品危害防制條例第10條（施用第一、二級毒品）
    之罪者，檢察官應聲請法院裁定，令被告入勒戒處所觀察、
    勒戒，其期間不得逾2月。觀察、勒戒後，檢察官依據勒戒
    處所之陳報，認受觀察、勒戒人無繼續施用毒品傾向者，應
    即釋放，並為不起訴之處分；認受觀察、勒戒人有繼續施用
    毒品傾向者，檢察官應聲請法院裁定令入戒治處所強制戒治
    ，其期間為6個月以上，至無繼續強制戒治之必要為止。但
    最長不得逾1年。依前項規定為觀察、勒戒或強制戒治執行
    完畢釋放後，5年後再犯第10條之罪者，適用本條前2項之規
    定。」毒品危害防制條例第20條定有明文。而上開條文第3
    項所謂「5年後再犯第10條之罪」，依其立法理由乃謂：「
    觀察勒戒或強制戒治後5年後再犯者，顯見前所實施之觀察
    、勒戒或強制戒治已足以遮斷其施用毒品之癮，為期自新及
    協助其斷除毒癮，對此5年後再犯者，爰明定仍適用初犯之
    規定，先經觀察勒戒、強制戒治之程序」等意旨，足見所謂
    「5年後再犯第10條之罪」者，應解釋為第1次觀察勒戒或強
    制戒治完畢後，5年內未曾再犯施用毒品犯罪，其於5年後再
    犯者，方可再適用觀察、勒戒程序，蓋因前所實施之觀察勒
    戒或強制戒治乃足以遮斷其施用毒品之癮，致5年內未再犯
    ，故再予其自新機會，重啟觀察、勒戒程序；反之，如5年
    內即再犯，再犯後復為施用毒品犯行，縱該第3次犯行離觀
    察勒戒或強制戒治執行完畢釋放後已滿5年，然因之前戒毒
    程序，並不足以遮斷其施用毒品之癮，自無再施以觀察、勒
    戒之必要，而應由檢察官偵查起訴（最高法院95年台上第
    517、1071號判決意旨參照）。本件被告施用毒品犯行，距
    離被告於89年5月7日強制戒治執行完畢釋放日（參見卷附本
    院被告前案紀錄表）雖已逾5年，然被告其間曾多次因施用
    毒品案件經臺灣新竹地方法院判處罪刑確定，亦有上開前科
    紀錄表在卷可稽，顯見觀察勒戒、強制戒治等戒毒程序，並
    不足以遮斷其施用毒品之癮，本件依法即應予以追訴、科刑
    處罰。
三、按海洛因、安非他命分別為毒品危害防制條例第2條第2項第
    1款、第2款規定之第一、二級毒品，故核被告所為，係犯毒
    品危害防制條例第10條第1項之施用第一級毒品罪，及同條
    第2項之施用第二級毒品罪；被告持有海洛因、安非他命後
    進而施用，持有之低度行為均為施用之高度行為所吸收，均
    不另論罪；被告所犯上開2罪，犯意各別，行為互異，應分
    論併罰；又被告前因施用毒品案件，於94年3月14日經臺灣
    新竹地方法院以93年度易字第660號判處有期徒刑6月確定，
    並於95年2月22日執行完畢出監，亦有上開前科紀錄在卷可
    參，其於上開徒刑執行完畢後5年以內故意再犯本件有期徒
    刑以上之2罪，均為累犯，應依刑法第47條第1項之規定加重
    其刑。
四、原審認被告罪證明確，適用毒品危害防制條例第10條第1項
    、第2項、第18條第1項前段，刑法第11條、第51條第5款、
    第47條第1項，中華民國96年罪犯減刑條例第2條第1項第3款
    、第7條之規定，及審酌被告前已有施用毒品之不良素行，
    歷經觀察勒戒、強制戒治及科處徒刑猶施用之，顯見其戒毒
    意志不堅，本不宜寬貸，惟念其施用毒品乃自戕一己之身體
    健康，對社會造成之危害尚非直接鉅大，且犯後終知能坦承
    犯行，態度良好等一切情狀，分別量處有期徒刑1年及6月；
    又被告所犯上開2罪，其犯罪時間均在96年4月24日以前，且
    宣告刑均未逾有期徒刑1年6月，合於96年7月16日施行之中
    華民國96年罪犯減刑條例規定之減刑條件；又被告前於偵查
    中因傳拘未到，經臺灣新竹地方法院檢察署於96年5月28 日
    發布通緝，嗣於96年7月1日即遭緝獲，此觀諸偵查卷宗自明
    ，則被告係於上開減刑條例施行前經通緝，亦係施行前遭緝
    獲，自亦不適用上開減刑條例第5條排除減刑之規定（最高
    法院81年度台非字第12號裁判意旨參照），爰均依同條例第
    2條第1項第3款規定分別減其刑期二分之一，並合併定其應
    執行為有期徒刑7月。復說明扣案之第一級毒品海洛因1包（
    重量如主文所示，其上之包裝袋客觀上殘留有些微毒品，依
    鑑定實務難與毒品析離，應視同毒品併予沒收），係毒品違
    禁物，應依毒品危害防制條例第18條第1項前段規定，不論
    屬於犯人與否，宣告沒收銷燬；至鑑驗耗費之毒品海洛因既
    已滅失，即毋庸再予宣告沒收銷燬。其認事用法均無不合，
    量刑亦稱妥適，公訴人上訴意旨，指摘原判決量刑過輕云云
    ，為無理由，其上訴應予駁回。
據上論斷，應依刑事訴訟法第368條，判決如主文。
本案經檢察官張啟彬到庭執行職務。
中    華    民    國    97    年    1    月     30    日
                  刑事第十六庭審判長法  官  葉騰瑞
                                    法  官  王炳梁
                                    法  官  莊明彰
以上正本證明與原本無異。
施用第一級毒品部分如不服本判決，應於收受送達後10日內向本
院提出上訴書狀，其未敘述上訴之理由者並得於提起上訴後10日
內向本院補提理由書（均須按他造當事人之人數附繕本）。
施用第二級毒品部分不得上訴。
                                    書記官  吳金來
中    華    民    國    97    年    1    月     30    日
附錄：本案論罪科刑法條全文
毒品危害防制條例第10條
施用第一級毒品者，處 6 月以上 5 年以下有期徒刑。
施用第二級毒品者，處 3 年以下有期徒刑。


司法院資訊處製作；財團法人民間司法改革基金會備份。
